【裁判字號】    95,小上,123
【裁判日期】    950915
【裁判案由】    損害賠償
【裁判全文】
臺灣臺北地方法院民事判決             95年度小上字第123號
上  訴  人  陳尚義即全民洗衣網三民店
被  上訴人  甲○○
上列當事人間請求損害賠償事件，上訴人對於中華民國95年6月
12日本院臺北簡易庭第一審判決（95年度北小字第1352號），提
起上訴，本院判決如下：
    主    文
上訴駁回。
第二審訴訟費用新臺幣壹仟伍佰元由上訴人負擔。
    理    由
一、按民事訴訟法第436條之24第2項規定：對於前項第一審裁判
    （指小額程序之第一審裁判）之上訴或抗告，非以其違背法
    令為理由，不得為之。再者，依同法第436條之32第2項規定
    ，小額事件之上訴程序並不準用同法第469條第6款，足見對
    於小額程序第一審裁判，不得以第一審判決有「判決不備理
    由」之違法情形為上訴理由。又所謂判決違背法令，上訴人
    以原判決有不適用法規或適用不當為上訴理由時，其上訴狀
    或理由書應有具體之指摘，並揭示該法規之條項或其內容，
    若係成文法以外之法則，應揭示該法則之旨趣，倘為司法院
    解釋或本院之判例，則應揭示該判解之字號或其內容，如依
    民事訴訟法第469條所列各款事由提起第三審上訴者，其上
    訴狀或理由書應揭示合於該條款之事實，最高法院67年臺上
    字第2876號判例、70年臺上字第2027號判例、71年臺上字第
    314 號判例可資參考。是當事人於小額訴訟程序提起上訴，
    如依民事訴訟法第468 條規定，以第一審判決有不適用法規
    或適用法規不當為理由時，其上訴狀或理由書應有具體之指
    摘，並揭示該法規之條項或其內容。若係成文法以外之法則
    ，應揭示該法則之旨趣。倘為司法院解釋、或最高法院之判
    例，則應揭示該判解之字號或其內容。如以民事訴訟法第46
    9 條所列各款情形為理由時，其上訴狀或理由書，應揭示合
    於該條款之事實。上訴狀或理由書如未依此項方法表明者，
    即難認為已對第一審判決之違背法令有具體之指摘，其上訴
    自難認為合法。另取捨證據認定事實屬於第二審法院之職權
    ，若其認定並不違背法令，即不許任意指摘其認定不當，以
    為上訴理由（參見最高法院28年上字第1515號判例）。另小
    額程序之第二審判決有下列情形之一者，得不經言詞辯論為
    之：．．．二、依上訴意旨足認上訴為無理由者，同法第43
    6條之29第2款亦定有明文。
二、上訴人主張如下：
（一）被上訴人於原審請求新臺幣（下同）9,980元，並提出賠
      償證明書、毛毯價格收據等件影本為證，據以訴請上訴人
      給付。惟被上訴人並無提供任何損害證明以證損害事實，
      是原審實有判決理由不備之違反。
（二）原審以經濟部公告之洗衣定型化契約應記載部分第6條第2
      項第2款認定賠償數額應以不逾洗衣價之15倍，即2535元
      為限，作為賠償金額之依據而判定「認以2500元為當」，
      如同全額理賠，與上開定型化契約第6條、第7條所規定「
      洗衣業者應賠償其減損之價值，賠償金額依該送洗衣物折
      舊及其他因素計算之。」及「當事人就毀損程度是否重大
      發生爭議時，為求公允，應由具有專業知識之第三人予以
      鑑定，以確定衣物之毀損狀態。」等規定，及與被上訴人
      於原審中自認系爭毛毯尚堪使用之證詞矛盾，實有判決理
      由不備之違反。
（三）原審未就系爭洗滌標示（可以乾洗，不可水洗）是否為正
      確之標示？系爭物件是否確有損害情形？二者是否有因果
      關係？加以闡明。且系爭洗滌標示，其立意係規範製造商
      應行標示如何洗滌之方式，供洗滌者遵照，用途在釐清因
      按洗滌標示採正當洗滌時，所發生之事故責任歸屬，然並
      非表示違反洗滌標示加以洗滌，即會造成損害，或遵照洗
      滌標示加以洗滌，則不會造成損害。準此，是否遵照洗滌
      標示加以洗滌與是否造成損害，並無必然之因果關係。是
      原審在毫無任何損害證明下，逕認定上訴人違反洗滌洗標
      洗滌必然造成損害，顯有未依證據認定事實，違背法令之
      虞。為此提起上訴等語。
（四）聲明：原判決不利上訴人部分廢棄，前項廢棄部分，被上
      訴人在第一審之訴駁回。
三、查，本件上訴人對於小額程序之第一審判決提起第二審上
    訴，雖指摘該判決違背法令云云，惟核其上訴理由狀所載上
    開內容，僅係就原審取捨證據、認定事實之職權行使，指摘
    其為不當。況且本件兩造爭執之系爭毛毯，業經原審於95年
    3月3日當庭勘驗其送洗說明、及毛毯之情況（原審卷第57、
    58頁），並有卷附照片（原審卷第60、61頁）可資佐證，而
    被上訴人係於系爭毛毯取件時，發現有水洗的痕跡而質之當
    時之店員陳敏華，經陳敏華詢問洗衣廠，確認係因違反洗標
    而洗錯等情，業經證人陳敏華證述在卷，原審依其勘驗審視
    該毛毯情形，而認為確有損害，尚難認為有何未依證據認定
    事實，違背法令之情形，亦無上訴意旨所指判決不備理由情
    事。再原審法院已認定被上訴人受有損害，而參酌洗衣定型
    化契約應記載部分相關規定，而酌定其損害金額為2,500 元
    ，屬原審取捨證據及認定事實之職權，縱原審判決之認定與
    上訴論旨所主張者不同，亦難認有何判決違背法令可言。至
    上訴人主張原判決有不備理由、理由矛盾之違法云云，揆諸
    首開說明，民事訴訟法第469條第6款所定「判決不備理由或
    理由矛盾」，於小額訴訟程序之上訴程序，並不準用，自不
    得以之為上訴理由。因之，本件上訴人之上訴意旨泛言原審
    判決有違背法令、判決不備理由或理由矛盾之違誤，顯有誤
    會，上訴人以上開理由，認為原審判決不當，請求廢棄不利
    上訴人部分，就該廢棄部分駁回被上訴人在第一審之訴云云
    ，即無理由，爰依民事訴訟法第436之29條第2款，不經言詞
    辯論，駁回上訴人之上訴。
四、本件上訴人應負擔之第二審訴訟費用額確定為1,500元。
五、據上論結，本件上訴為無理由，依民事訴訟法第436之29條
    第2款、第436條之32第1、2項、第449條第1項、第436條之
    19 第1項、第78條，判決如主文。
中    華    民    國    95    年    9    月    15    日
                  民事第二庭審判長法  官  鄭純惠
                                  法  官  楊代華
                                  法  官  蔡政哲
上為正本係照原本作成
不得上訴（參見民事訴訟法第436條之30）
中    華    民    國    95    年    9    月    15    日
                                  書記官  曾靖雯


司法院資訊處製作；財團法人民間司法改革基金會備份。
